【裁判字號】    98,訴,918
【裁判日期】    980730
【裁判案由】    清償借款
【裁判全文】
臺灣高雄地方法院民事判決               98年度訴字第918號
原      告  國泰世華商業銀行股份有限公司
法定代理人  乙○○
訴訟代理人  甲○○
被      告  丙○○
            丁○○
上當事人間清償借款事件，本院於民國98年7月20日言詞辯論終
結，判決如下：
    主  文
被告應連帶給付原告新臺幣壹佰零肆萬玖仟玖佰捌拾伍元，及其
中新臺幣壹佰零壹萬肆仟貳佰玖拾參元自民國八十五年六月六日
起至清償日止，按週年利率百分之十點二五計算之利息暨自民國
八十五年六月六日起至清償日止，按上開利率百分之二十計算之
違約金。
訴訟費用新臺幣壹萬壹仟參佰玖拾伍元由被告連帶負擔。
    事實及理由
一、被告二人經合法通知，未於言詞辯論期日到場，核無民事訴
    訟法第386 條各款所列情形，爰依原告之聲請，由其一造辯
    論而為判決。
二、原告主張：被告丙○○以其所有之自用住宅為擔保，於民國
    83年12月5 日邀同被告丁○○擔任連帶保證人，向「臺灣第
    一信託投資股份有限公司」（下稱臺灣第一信託公司）【嗣
    更名為「匯通商業銀行股份有限公司」、「國泰商業銀行股
    份有限公司」後，與「世華聯合商業銀行股份有限公司」合
    併，改名為「國泰世華商業銀行股份有限公司」】借款新臺
    幣（下同）283 萬元及38萬元二筆借款，合計321 萬元，約
    定自84年1 月11日之次月同日起，分240 期按月攤還本息，
    利息則按原告基本放款利率年息10.40 ％加碼年息0.1 ％機
    動計付，如未依約繳款，除仍按上開利率計息外，逾期在6
    個月以內者，按上開利率10％，逾期超過6 個月者，依上開
    約定利率20％加計違約金。詎被告因未按期攤還本息，依約
    債務視為全部到期，經聲請拍賣抵押物後，尚有分配款不足
    額即本金部分101 萬4,293 元、違約金部分3 萬5,692 元合
    計104 萬9,985 元未獲清償。被告丁○○為被告丙○○上開
    借款之連帶保證人，自應負連帶清償之責。為此，爰依消費
    借貸及連帶保證之法律關係提起本訴，並聲明：被告應連帶
    給付原告104 萬9,985 元，及其中101 萬4,293 元自85年6
    月6 日起至清償日止，按週年利率10.25 ％計算之利息，暨
    自85年6 月6 日起至清償日止，按上開利率20％計算之違約
    金。
三、被告二人已於相當時期受合法之通知，無正當理由未於言詞
    辯論期日到場，惟依被告丙○○先前到庭陳述，則以：借據
    上欠款為208 萬元，之前亦償還原告幾期款項，強制執行原
    告已受分配208 萬5,707 元，所以分配後不足額之金額有誤
    ，不能接受。且當時係向第一信託銀行借款，債權後來轉讓
    給原告並未接獲通知，不知如何還款等語，資為抗辯。被告
    丁○○則未到庭陳述，亦提出準備書狀作何爭執或抗辯。
四、原告主張之上揭事實，業據其提出借據、約定書、臺灣嘉義
    地方法院85年度執字第133 號分配表及基本放款利率表為證
    。被告丙○○雖以前揭情詞置辯，然查：
（一）本件原臺灣第一信託公司變更為匯通商業銀行股份有限公
      司，匯通商業銀行股份有限公司於91年6 月3 日變更為國
      泰商業銀行股份有限公司，而國泰商業銀行股份有限公司
      於92年6 月26日，經財政部核准正式與世華聯合商業銀行
      股份有限公司合併，國泰商業銀行股份有限公司為消滅銀
      行，世華聯合商業銀行股份有限公司為存續銀行，世華聯
      合商業銀行股份有限公司並於92年10月27日，經經濟部核
      准登記正式更名為國泰世華商業銀行股份有限公司，原國
      泰商業銀行股份有限公司暨原世華聯合商業銀行股份有限
      公司之權利義務關係，由合併後存續並更名之國泰世華商
      業銀行股份有限公司概括承受一情，有財政部92年6 月26
      日臺財融（二）字第0920028794號函1 件及公司變更登記
      事項卡2 張附卷可稽。足見原告係因公司合併而概括承受
      原臺灣第一信託公司之債權，並非因債權讓與而受讓其債
      權，被告丙○○辯稱係債權讓與且未獲通知，不知如何付
      款云云，自無可採。
（二）被告丙○○對於卷內原告提出之借據影本及2 紙本票，自
      承為其親自簽名（卷第45頁），經核該借據上借款金額載
      明為283 萬元，2 紙本票各載明金額為283 萬元及38萬元
      ，則被告丙○○所稱僅借款208 萬元云云，即無可信。其
      雖又辯稱已償還數期款項，強制執行分配表原告分配不足
      額記載有誤云云，然其究竟償還幾期？金額若干？均未舉
      證以實其說，所辯自難認為真。而原告主張尚有強制執行
      分配不足額104 萬9,985 元未獲清償一節，業據其提出臺
      灣嘉義地方法院85年度執字第133 號強制執行分配表附卷
      足據，並經本院調取該案卷核閱無誤，自堪信原告之主張
      為真實。
五、按稱消費借貸者，謂當事人一方移轉金錢或其他代替物之所
    有權於他方，而約定他方以種類、品質、數量相同之物返還
    之契約；借用人應於約定期限內，返還與借用物種類、品質
    、數量相同之物；遲延之債務，以支付金錢為標的者，債權
    人得請求依法定利率計算之遲延利息。但約定利率較高者，
    仍從其約定利率；另當事人得約定債務人不履行債務時，應
    支付違約金，民法第474 條、第478 條、第233 條第1 項及
    第250 條第1 項分別定有明文。次按數人負同一債務，明示
    對於債權人各負全部給付之責任者，為連帶債務，民法第27
    2 條第1 項已有明文，而所謂連帶保證債務，係指保證人與
    主債務人負同一債務，對於債權人各負全部給付之責任者而
    言（最高法院45年台上字第1426號判例參照）；而連帶債務
    人之債權人，得對於債務人中之一人或數人，或其全體，同
    時或先後請求全部或一部之給付，且連帶債務未全部履行前
    ，全體債務人仍負連帶責任；又保證債務，除契約另有訂定
    外，包含主債務之利息、違約金、損害賠償及其他從屬於主
    債務之負擔，民法第273 條及第740 條亦分別定有明文。本
    件被告丙○○未依約清償本息，依其與原告間之約定，全部
    債務視為到期，經拍賣抵押物受償後，尚積欠104 萬9,985
    元未清償；而被告丁○○為該借款之連帶保證人，依前開說
    明，自應負連帶清償責任。從而，原告依消費借貸及連帶保
    證之法律關係，請求被告連帶給付如主文第1 項所示之本金
    、利息及違約金，即屬正當，應予准許。
六、本件原告全部勝訴，訴訟費用即裁判費1 萬1,395 元（含聲
    請支付命令費用500 元），依民事訴訟法第85條第2 項規定
    ，應由被告連帶負擔。
七、據上論結，本件原告之訴為有理由，依民事訴訟法第385 條
    第1 項前段、第85條第2 項，判決如主文。
中    華    民    國    98    年    7     月    30    日
                  民事第三庭  法  官  李嘉益
以上正本證明與原本無異。
如對本判決上訴，須於判決送達後20日內向本院提出上訴狀，同
時表明上訴理由（原判決所違背之法令及其具體內容或依訴訟資
料可認為原判決有違背法令之具體事實）；如已於本判決宣示後
送達前提起上訴者，應於判決送達後10日內補具上訴理由（均須
按他造當事人之人數附繕本）。
中    華    民    國    98    年    7     月    31    日
                              書記官  陳瓊芳


司法院資訊處製作；財團法人民間司法改革基金會備份。
